【裁判字號】    98,上易,608
【裁判日期】    980527
【裁判案由】    違反毒品危害防制條例
【裁判全文】
臺灣高等法院臺中分院刑事判決         98年度上易字第608號
上  訴  人
即  被  告  丙○○
                    （現另案在臺灣臺中看守所羈押中）
上列上訴人因違反毒品危害防制條例案件，不服臺灣臺中地方法
院98年度易字第121號中華民國98年2月10日第一審判決（起訴案
號：臺灣臺中地方法院檢察署97年度毒偵字第5508號），提起上
訴，本院判決如下：
    主  文
上訴駁回。
    事實及理由
一、本案經本院審理結果，認原審判決認事用法及量刑均無不當
    ，應予維持，並引用原審判決書記載之事實、證據及理由（
    如附件）。
二、經查，上訴人即被告丙○○（下稱被告）坦白承認施用第二
    級毒品甲基安非他命之事實，本件原審判決認定被告係犯毒
    品危害防制條例第10條第2項之施用第二級毒品罪，量處有
    期徒刑7月，原審判決對於認定被告犯罪之事實已經詳為調
    查審酌，並說明其認定之證據及理由，經核均無違證據及經
    驗法則，自無不合。
三、被告上訴意旨略以：被告於97年10月23日18時30分許，在臺
    中市○○路○段93之1號之後門，為警攔檢盤查，當時被告即
    申告自己犯罪之實質內涵（就是吸食第二級毒品甲基安非他
    命之事實），實已符合自首之要件，原審未察上情，逕自判
    決，難謂適法。又被告於警詢筆錄中業已供承毒品來源是由
    「阿順」提供，此人於98年1月份在中監執行中，若該毒品
    來源因而破獲，自屬合乎毒品危害防制條例第17條規定之要
    件，被告得獲減輕其刑之寬典，惟原審未察上情而逕先判決
    ，確於法未洽云云。
四、按刑法第62條所謂自首，係指犯人在其犯罪未發覺前，向該
    管公務員承認犯罪，而接受裁判而言。所謂發覺，固非以有
    偵查犯罪職權之機關或人員確知其犯罪無誤為必要，祇須有
    確切之根據，對其發生嫌疑，將之列為偵查之對象，即得謂
    為已發覺。查，被告因涉嫌販賣甲基安非他命案件，經檢察
    官聲請臺灣臺中地方法院核發97年度聲監字第949號通訊監
    察書，對被告使用之行動電話實施通訊監察，此有臺中市警
    察局98年4月16日中市警刑字第0980028706號函檢送之臺灣
    臺中地方法院97年度聲監字第949號通訊監察書附卷可稽（
    見本院卷第41頁、第44至47頁），而被告因涉嫌販賣甲基安
    非他命由警方實施通訊監察，於監聽過程也有被告施用甲基
    安非他命的資料，警方依照辦案經驗，亦懷疑被告有施用甲
    基安非他命之情事，警方於監聽時就懷疑被告有施用甲基安
    非他命，警方因為監聽所以知道被告有犯罪嫌疑，去埋伏之
    後查獲被告等情，業據證人乙○○警員於本院審理時到庭證
    述屬實（見本院卷第68頁至第69頁背面），足認警方於被告
    主動坦承犯罪、自己拿出扣案之甲基安非他命之前，已高度
    懷疑被告有施用甲基安非他命之行為，準此，堪認本件承辦
    之員警於被告自白之前，既已對其發生嫌疑，將之列為偵查
    之對象，即已發覺其犯罪，自與自首之要件不符（參照最高
    法院97年度台上字第3195號判決）。是本件堪認承辦之員警
    已有確切之根據，合理懷疑被告有施用毒品甲基安非他命之
    行為，則被告縱於員警製作筆錄或採尿之前，已供述本件施
    用甲基安非他命之犯行屬實，依照前開說明，亦與自首規定
    之要件不符。又被告於警詢中雖供述其毒品甲基安非他命之
    來源為「阿順」、甲○○、「非姐」、「俊欽」、「發哥」
    、「小琪」等人，臺灣臺中地方法院檢察署檢察官根據被告
    之供述，分案以97年度他字第4989號偵辦甲○○、「阿順」
    、「阿波」、「熊兄」、「小琪」等人，此有臺灣臺中地方
    法院檢察署98年4月15日中檢輝蘭97毒偵5508字第031800號
    函在卷為憑（見本院卷第40頁），惟經檢察官偵查結果，查
    無具體不法事證，並未因而查獲上游毒販甲○○等人，該他
    案並經檢察官予以簽結，此有該案檢察官簽呈影本附卷可稽
    ，足認被告並未供出上游販賣或提供毒品者，自不得依98年
    5月20日公布修正之毒品危害防制條例第17條第1項之規定減
    輕或免除其刑。被告上訴意旨以其有自首之事由，及供出毒
    品來源，請求減刑云云，指摘原判決不當，自屬無理由。此
    外，被告在本院並未提出其他有利之證據或辯解，其上訴為
    無理由，應予駁回。
四、據上論斷，應依刑事訴訟法第373條、第368條，判決如主文
    。
本案經檢察官丁○○到庭執行職務。
中    華    民    國    98    年    5     月    27    日
            刑事第十一庭  審判長法  官    陳  朱  貴
                                法  官    郭  同  奇
                                法  官    胡  文  傑
上列正本證明與原本無異。
不得上訴。
                                書記官    蔡  嘉  萍
中    華    民    國    98    年    5     月    27    日


司法院資訊處製作；財團法人民間司法改革基金會備份。
